【裁判字號】    99,交抗,2154
【裁判日期】    991207
【裁判案由】    違反道路交通管理處罰條例
【裁判全文】
                  臺灣高等法院交通事件裁定
抗  告  人
即  異議人
即受處分人  林華修儀
上列抗告人因違反道路交通管理處罰條例案件，不服臺灣板橋地
方法院99年度交聲字第3232號，中華民國99年11月5日裁定（原
處分案號：交通部公路總局臺北區監理所北監自裁字第裁40-ZIQ
029201號），提起抗告，本院裁定如下：
    主  文
抗告駁回。
    理  由
一、按汽車行駛於應繳費之公路、橋樑、隧道或輪渡，不依規定
    繳費者，處汽車所有人或駕駛人新臺幣（下同）3,000元以
    上6,000元以下罰鍰，並追繳欠費，道路交通管理處罰條例
    第27條第1項定有明文。又交通部臺灣區○道○○○路局為
    辦理電子收費申裝及欠費追繳作業，依據「公路通行費徵收
    管理辦法」相關規定訂定「交通部臺灣區○道○○○路局電
    子收費申裝及欠費追繳作業注意事項」；依該辦法第15條規
    定，用路人不依規定繳費者，營運單位應依用路人不同之欠
    費行為，依本局（指高速公路局）查明之車籍資料，製發「
    補繳通行費及作業處理費通知單」，追繳通行費並加收作業
    處理費用；用路人應於通知單所列之繳費期限內完成補繳程
    序，逾期未繳納則移送相關警察單位依法處理；交通部臺灣
    區○道○○○路局電子收費申裝及欠費追繳作業注意事項第
    1 條、第13條第1項、第17條第3項亦分別定有明文。
二、查受處分人林華修儀於民國（下同）99年2月22日10時28分
    許，駕駛未申裝電子收費設備之車號9B-0941號自用小客車
    ，行經國道高速公路頭城收費站，未依標誌指示過站繳費，
    而駛入頭城收費站北上第2車道（即電子收費ETC車道），嗣
    經營運單位即遠通電收股份有限公司（下稱遠通公司）寄發
    補繳通行費及作業處理費通知單，林華修儀未於補繳期限即
    99年6月10日前補繳通行費，而有「汽車行駛於應繳費之公
    路不依規定繳費（未申裝戶行駛電子收費車道）（99年2月
    22日10時28分過違規地點，經通知補繳，繳費期限99年6月
    10日止未補繳）」之違規行為，經國道公路警察局第九警察
    隊頭城分隊警員於99年7月14日填製內政部警政署國道公路
    警察局公警局交字第ZIQ029201號舉發違反道路交通管理事
    件通知單（下稱舉發通知單）逕行舉發，嗣經交通部公路總
    局臺北區監理所（下稱：原處分機關）依上揭規定，裁處林
    華修儀3,000元。
三、林華修儀不服該處分聲明異議略以：伊於99年2月22日10 時
    左右，行經頭城收費站，當時收費站沒有任何收費員，故伊
    直接通過收費站，並非駕駛於電子收費車道，之後伊收到罰
    單，伊雖不服仍至便利商店繳交罰鍰600元，惟嗣後又收到
    裁處伊罰鍰3,000元之裁決書，就同一行為對伊重複處罰，
    且伊並未收到補繳通行費之通知，伊經申訴2次所得結果無
    法令人接受，為此聲明異議，請求撤銷原處分云云。
四、原裁定意旨略以：
(一)、林華修儀有於上揭時間，駕駛上揭車輛，通過國道高速公路
    頭城收費站（北上）等事實，業據林華修儀於異議狀自承在
    卷。而林華修儀於前揭時、地，駕駛前揭車輛行駛時，因未
    申裝電子收費車內設備卻行駛電子收費（ETC）車道，致未
    依規定繳納通行費，經交通部臺灣區○道○○○路局製發補
    繳通行費及作業處理費通知單，委託遠通公司辦理電子收費
    業務，林華修儀逾越上開補繳通知單所定之繳費截止期限（
    即99年6月10日）仍未繳納通行費等情，有上開高速公路局
    委託遠通電收公司辦理電子收費業務送達證書、上開舉發通
    知單各1紙、採證照片1幀在卷可稽（見原審卷第9、16頁）
    ，是林華修儀有汽車行駛於應繳費之公路不依規定繳費之違
    規事實，應堪認定。林華修儀猶辯稱：未行駛電子收費車道
    ，且當時收費站並無收費員云云。應係事後卸責之詞，無可
    採信。
(二)、林華修儀雖辯稱：並未收到補繳通行費之通知單云云。惟送
    達，於應受送達人之住居所、事務所或營業所為之。又於應
    送達處所不獲會晤應受送達人時，得將文書付與有辨別事理
    能力之同居人、受僱人或應送達處所之接收郵件人員。又送
    達，不能依前二條規定為之者，得將文書寄存送達地之地方
    自治或警察機關，並作送達通知書兩份，一份黏貼於應受送
    達人住居所、事務所、營業所或其就業處所門首，另一份交
    由鄰居轉交或置於該送達處所信箱或其他適當位置，以為送
    達，行政程序法第72條第1項前段、第73條第1項、第74條第
    1項分別定有明文。再按民事訴訟文書之寄存送達，依民事
    訴訟法第138條第2項規定，自寄存之日起，經10日發生效力
    ，此因應受送達人未必能即時領取訴訟文書而知悉其內容，
    故特設此規定以保障其權益。行政程序法雖未如前述民事訴
    訟法增設第138條第2項規定，但基於保障應受送達人權益之
    同一理由，解釋上應認為有上開規定之類推適用。又處理違
    反道路交通管理事件，有關文書送達之程序，依行政程序法
    之規定，違反道路交通管理事件統一裁罰基準及處理細則第
    5條定有明文。查本件高速公路通行費之補繳通知，業經國
    道高速公路局委託遠通公司送達，其送達程序係以林華修儀
    之戶籍地「臺北縣新莊市○○路233號」為送達處所，並經
    郵務士於99年5月25日送達於該址，因未獲會晤本人，亦無
    受領文書之同居人、受僱人或應送達處所之接收郵件人員，
    郵務士遂依上開行政程序法關於寄存送達之規定，於同日將
    該3份裁決書寄存於新莊民安郵局，並分別作送達通知書2份
    ，1份黏貼於應受送達人上址住所門首，另1份置於該受送達
    處所信箱或適當位置，以為送達之情，有補繳通行費及作業
    處理費通知單及送達證書各1紙附卷可稽（見原審卷第16 、
    22頁）。而上開送達地址「臺北縣新莊市○○路233號」，
    係林華修儀之戶籍地，並為林華修儀所駕上開車輛之車籍地
    等情，亦有林華修儀之個人基本資料查詢結果表及車號查詢
    汽車車籍查詢結果表各1紙在卷可憑（見原審卷第24、25頁
    ），可知上開地址確為林華修儀依法登記之戶籍地及車籍所
    在地無疑，足徵前揭通行費之補繳通知單於寄存送達之日起
    算10日後，已於99年6月4日合法送達於林華修儀，且不因林
    華修儀實際上有無收受而有異。是林華修儀對於已合法送達
    之催繳通知單，未依規定於期限內補繳通行費，自屬道路交
    通管理處罰條例第27條第1項所稱之「不依規定繳費」。林
    華修儀辯稱：未收到補繳通行費之通知云云，殊無可採。林
    華修儀未於繳費期限內完成補繳通行費，遠通公司依規定移
    送舉發單位即國道公路警察局第九警察隊頭城分隊逕行舉發
    林華修儀有違反道路交通管理處罰條例第27條第1項未依規
    定繳費之違規情事，處理舉發程序於法尚無不符之處，難認
    原處分有何違法或不當之情。
(三)、林華修儀固又辯稱：伊前已收到罰單，雖有不服，但已至便
    利商店繳交罰鍰600元，本件係重複裁罰云云。惟觀諸林華
    修儀所提出之便利商店代收款繳款證明（顧客聯）所載，可
    知林華修儀所繳納之罰單單號係「ZIQ027625號」之情，有
    該紙便利商店代收款繳款證明（顧客聯）1紙在卷可佐（見
    原審卷第11頁），核與本件舉發通知單之單號「ZIQ029201
    號」不同。而林華修儀所繳之上開單號ZIQ027625號之舉發
    通知單所舉發之林華修儀違規行為係違反道路交通管理處罰
    條例第33條第3項之「行駛高速公路，於駛進收費站繳費時
    ，未依標誌指示繳費（未申裝戶行駛電子收費車道）」之情
    ，有該單號為ZIQ027625號之舉發通知單1紙存卷可考（見原
    審卷第20頁），足認林華修儀已繳納之舉發通知單並非本件
    單號為ZIQ029201號所舉發「汽車行駛於應繳費之公路不依
    規定繳費」之舉發通知單。是林華修儀固已繳交罰鍰600元
    ，然此筆罰鍰乃係依道路交通管理處罰條例第33條第3項所
    規定「未依標誌、標線指示行駛過站繳費」所處之罰鍰，與
    林華修儀於通行費補繳期限（即99年6月10日）屆滿前未補
    繳通行費，另構成同條例第27條第1項之「汽車行駛於應繳
    費之公路不依規定繳費」違規事實，屬2個不同之違規行為
    ，依法本應分別裁罰，故原處分機關就林華修儀經通知補繳
    通行費，於繳費期間99年6月10日止仍未補繳之違規行為所
    為之處罰，並無重複處罰之問題，林華修儀認已繳納罰鍰完
    畢，本件應係重複處罰云云，應屬誤會。林華修儀上揭違規
    行為，事證明確。從而，原處分機關依上揭規定，裁處林華
    修儀罰鍰3,000元，並無違誤，乃裁定駁回其異議。
五、林華修儀提起抗告略以：伊並未收到通行費補繳通知書，且
    舉發違反道路交通管理事件通知單寄出之日期是99年7月19
    日，亦在繳納期限99年6月10日之後，所以伊才會過期未繳
    納通行費云云。
六、惟上開通行費催繳通知單已於99年5月25日寄存於林華修儀
    住所地所轄郵局，而於該通行費繳納期限（99年6月10日，
    見原審卷第23頁，該文書尚記載：重要文件，請於繳款期限
    內完成繳款，以免產生罰單）前之99年6月4日生送達之效力
    ，已詳如上述，故林華修儀辯稱未收受該通行費催繳通知單
    乙節，並無足採。至於99年7月14日填單，99年7月19日寄發
    之本案舉發通知單，係就林華修儀未依規定繳納通行費之違
    規行為所為之處分（按林華修儀被裁處罰鍰有兩項，一者為
    未申裝ＯＢＵ行駛ＥＴＣ車道處罰鍰600元，另一者為經通
    知補繳通行費，逾期未補繳），而非促其補繳通行費之通知
    ，林華修儀以該舉發通知單寄發之日期係於繳費期限之後，
    為其無法遵期繳費之理由，亦有誤會。林華修儀之抗告，為
    無理由，應予駁回。
據上論結，應依道路交通事件處理辦法第25條，刑事訴訟法第41
3條前段，裁定如主文。
中    華    民    國    99    年    12    月    7     日
                  刑事第十五庭審判長法  官   沈宜生
                                    法  官   賴邦元
                                    法  官   林明俊
以上正本證明與原本無異。
不得再抗告。
                                    書記官   蕭詩穎
中    華    民    國    99    年    12    月    7     日

司法院資訊處製作；財團法人民間司法改革基金會備份。
